【裁判字號】    89,訴,26
【裁判日期】    890316
【裁判案由】    違反槍砲彈藥刀械管制條例
【裁判全文】
臺灣花蓮地方法院刑事判決                            八十九年度訴字第二六號
    公  訴  人  臺灣花蓮地方法院檢察署檢察官
    被      告  乙○○
    指定辯護人  本院公設辯護人甲○
右列被告因違反槍砲彈藥刀械管制條例案件，經檢察官提起公訴 (八十八年度偵字第
四一五八號)，本院判決如左：
    主  文
乙○○連續未經許可，製造可發射子彈具有殺傷力之槍枝，處有期徒刑陸年，併科罰
金新台幣參拾萬元，罰金部分如易服勞役以罰金總額與陸個月之日數比例折算。扣案
之土造鋼管槍參枝均沒收。又未經許可，製造子彈，處有期徒刑壹年陸月，併科罰金
新臺幣壹拾萬元，罰金如易服勞役，以新臺幣玖佰元（即銀元佰元）折算壹日。扣
案之子彈壹顆、小龍砲參顆、摔炮壹盒、半成品彈頭貳拾伍顆均沒收。又於夜間在公
共場所，未經許可攜帶刀械，處有期徒刑參月。扣案之武士刀壹把沒收。應執行有期
徒刑柒年柒月，併科罰金新台幣參拾伍萬元，罰金部分如易服勞役以罰金總額與陸個
月之日數比例折算。扣案之土造鋼管槍參枝、子彈壹顆、小龍砲參顆、摔炮壹盒、半
成品彈頭貳拾伍顆、武士刀壹把均沒收。
    事  實
一、乙○○明知未經主管機關許可，不得製造槍枝，竟未經許可並基於概括之犯意，
    先後於民國（下同）八十八年十月二十五日及同年十一月六日（起訴書誤載為十
    一月五、六日），連續在花蓮縣吉安鄉○里○街七十一號自家經營之「合正鐵工
    廠」內（起訴疏漏列行為地點），利用其父平日工作所用之電焊機、切割機、砂
    輪機等工具，以鋼管車造方式製造具握把，可發射子彈具有殺傷力之土造鋼管槍
    三枝而持有之（起訴書誤載為鋼筆手槍）。乙○○並於八十八年十月底至十一月
    初某日，在上揭住處，基於單一接續製造子彈之犯意，擅自將二顆子彈半成品加
    裝鋼珠，並填充底火，製造成為具有殺傷力之改造子彈而持有之。又乙○○明知
    武士刀係公告查禁之刀械，竟於八十八年十月二十日在高雄市六合夜市，向某不
    詳之攤販以新台幣（下同）三千元之代價購入武士刀一把，竟未經許可，而無故
    持有之，並置於上揭花蓮縣吉安鄉○里○街七十一號住處。迨至八十八年十一月
    九日晚間二十三時四十分許，乙○○因先前與人結怨，與仇家相約於花蓮縣吉安
    鄉○○村○○路○段與吉安路二段路口屬公眾得出入之場所談判，乃攜帶其所製
    造之上揭可發射子彈具有殺傷力之土造鋼管槍一枝、子彈二發、上開武士刀乙把
    置放於其所駕駛車號ＪＥ－０一三八號自用小貨車後車斗內，為警巡邏查獲，當
    場扣得上揭土造鋼管槍一枝、子彈二顆、武士刀乙把。嗣經警前往乙○○上揭住
    處，再扣得土造鋼管槍二枝、未具殺傷力之玩具槍子彈三顆、小龍砲三顆、摔炮
    一盒、半成品鋼條九支、半成品鋼管十支、半成品彈頭二十五顆、彈簧三枝、改
    造工具電焊機、切割機、砂輪機各一台。
二、案經花蓮縣警察局吉安分局報請台灣花蓮地方法院檢察署檢察官偵查起訴。
    理  由
一、右揭犯罪事實，業據被告乙○○坦承不諱，且有如事實欄所載之物扣案足憑，復
    有現場照片十六張在卷可稽，而上揭土造鋼管槍三枝及子彈二顆經送請內政部警
    政署刑事警察局鑑驗結果，認「送驗槍枝均係以鋼管（外徑約二點五公分）車造
    之土造鋼管槍（具握把），以拉放彈簧推送撞針為擊發方式，其擊發機械正常，
    可裝填擊發適用子彈，均認具有殺傷力」；「送驗子彈二顆均係以金屬管（外徑
    約一點八公分）內加裝若干金屬彈丸組合而成之土造子彈（長約四公分，其一端
    以膠封口，另一端以紙封住），採樣一顆試射結果可擊發，認具有殺傷力」等語
    ，有該局八十八年十一月三十日刑鑑字第一二四九０三號附於偵查卷第十四頁可
    稽。又扣案之武士刀乙把，經本院勘查結果具有握柄與刀鞘，長約七十一公分，
    核與槍砲彈藥刀械管制條例之圖例所示之武士刀相符，本件事證明確，被告犯行
    洵堪認定，應予依法論科。
二、核被告乙○○製造土造鋼管槍之行為，係犯槍砲彈藥刀械管制條例第十一條第一
    項之未經許可製造可發射子彈具有殺傷力之槍枝罪；其製造子彈之行為係犯槍砲
    彈藥刀械管制條例第十二條第一項之未經許可製造子彈罪（公訴人於起訴事實內
    業經起訴被告有製造子彈行為，惟未於證據並所犯法條內論述其所犯罪名，其既
    已起訴，本院自得予以審理）；其攜帶武士刀部分係犯槍砲彈藥刀械管制條例第
    十五條第一、二款之未經許可於夜間在公共場所攜帶刀械罪（起訴法條漏列被告
    亦犯槍砲彈藥刀械管制條例第十五條第二款之罪）。被告所犯上揭二次未經許可
    製造可發射子彈具有殺傷力之槍枝罪，時間緊接，所犯罪名相同，顯係出於概括
    之犯意為之，為連續犯，爰依刑法第五十六條之規定以一罪論，並加重其刑。被
    告持有土造鋼管槍及子彈之低度行為，應為製造土造鋼管槍及子彈之行為所吸收
    ，不另論處。又被告乙○○所犯上揭三罪，犯意各別，構成要件互殊，應分論併
    罰。爰審酌槍砲、彈藥均屬高度危險之物品，非經主管機關許可不得擅自持有、
    製造，以維社會大眾安全；被告無故製造土造鋼管槍枝多枝及子彈多顆等，且未
    繳交治安機關，嚴重危害社會安全，影響社會治安甚鉅，且參酌被告所製造扣案
    土造鋼管槍及子彈原係準備尋仇之用，幸因緊急為警巡邏查獲，始免無辜民眾遭
    殃，但念其犯後坦承犯行，深具悔意，態度亦稱良好，及其品行、犯罪之動機、
    目的、手段、生活狀況、智識程度等一切情狀，分別量處如主文所示之刑，並定
    其應執行刑，且就罰金部分諭知易服勞役之折算標準。至扣案之武士刀、土造鋼
    管槍三枝、子彈二顆，經送驗結果均具有殺傷力，均為違禁物，業如前述，然其
    中一顆子彈業經試射，已不具殺傷力，非屬違禁物，是僅就送鑑所餘之子彈一顆
    ，均依刑法第三十八條第一項第一款規定予以沒收。另如事實欄所示扣案之玩具
    子彈三顆，經送驗結果均認係玩具槍金屬彈殼（彈底有“ＦＳ九０二一ＴＯＹＳ
    ”字樣）：二顆內具玩具槍底火帽，一顆內具玩具槍塑膠底火帽殼，依現狀均認
    不具殺傷力，有上揭鑑驗書附卷可參，則上開三顆玩具槍子彈既非違禁物，亦非
    供被告犯罪所用之物，爰不予宣告沒收。至扣案之小龍砲三顆、摔炮一盒、半成
    品彈頭二十五顆，雖均非違禁物，但均為被告所有供本件犯罪所用之物（製造子
    彈），業據被告自承在卷，另應依刑法第三十八條第一項第二款規定予以沒收。
    末查扣案之半成品鋼條九支、半成品鋼管十支、彈簧三枝、電焊機、切割機、砂
    輪機各一台均非違禁物，且非被告所有（乃其父所有鐵工廠之用）供本件犯罪所
    用之物（見本院八十九年三月一日審理筆錄），亦均不另為沒收之諭知。
三、又按槍砲彈藥刀械管制條例第十九條之規定，犯第七條、第八條、第十條、第十
    一條、第十二條第一項至第三項、第十三條第一項至第三項之罪，經判處有期徒
    刑者，應於刑之執行完畢或赦免後，令入勞動場所，強制工作，其期間為三年。
    然上開條文業經司法院大法官會議釋字第四七一號解釋認為：槍砲彈藥刀械管制
    條例第十九條第一項不問對行為人有無預防矯治其社會危險性之必要，一律宣付
    強制工作三年之部分，有違憲法第二十三條之比例原則，應自該解釋公布日不予
    適用。又犯該條例第十九條第一項所列舉之罪，依個案情節符合比例原則部分，
    固應適用該條例宣告保安處分；至不符合部分而應宣告保安處分者，則仍由法院
    斟酌刑法第九十條第一項規定之要件，依職權為之。查被告非法持有槍彈，雖足
    以破壞社會秩序，進而危害他人生命、身體、自由、財產，惟依憲法第八條規定
    之意旨，限制人民身體自由之處置，須以法律定之，其執行亦應分別由司法、警
    察機關或法院依法定程序為之。而立法機關於制定法律時，其內容必須符合憲法
    第二十三條所定之要件，亦即對於人身自由之處罰，有多種處罰手段可供適用時
    ，除應選擇其最易於回歸社會營正常生活者外，其處罰程度與所欲達到目的之間
    ，並須具合理適當之關係，俾貫徹現代法制國家保障人身自由之基本原則。又保
    安處分之措施亦含社會隔離、拘束身體自由之性質，其限制人民之權利，實與刑
    罰同，自應受比例原則之規範，使保安處分之宣告，與行為人所為行為之嚴重性
    、行為人所表現之危險性，及對行為人未來行為之期待性相當。又保安處分中之
    強制工作，旨在對嚴重職業性犯罪及欠缺正確工作觀念或無正常工作因而犯罪者
    ，強制其從事勞動，學習一技之長及正確之謀生觀念，使其日後重返社會，能適
    應社會生活，以達教化與治療之目的。本件被告並無槍砲彈藥案件之前科，有台
    灣花蓮地方法院檢察署刑案紀錄紀錄表一紙附卷可稽，且扣案之土造鋼管槍及子
    彈並未查獲涉及其他犯罪之情事，亦未查獲被告曾持該槍、彈犯罪，則依其所為
    未經許可製造槍、彈犯行之嚴重性、行為人所表現之危險性及對於行為人未來行
    為之期待性等綜合以觀，尚難認有預防矯治其社會危險性之必要，復難遽認其有
    犯罪之習慣或以犯罪為常業或因遊蕩或懶惰成習而犯罪，自不符合刑法第九十條
    第一項規定之情形，爰不另依槍砲彈藥刀械管制條例第十九條第一項規定為強制
    工作之宣告，併此敘明。
據上論斷，應依刑事訴訟法第二百九十九條第一項前段，槍砲彈藥刀械管制條例第十
一條第一項、第十二條第一項、第十五條第一、二款，刑法第十一條前段、第五十六
條、第五十一條第五款、第七款、第四十二條第二項、第三項、第三十八條第一項第
一款、第二款、罰金罰鍰提高標準條例第二條，判決如主文。
中      華      民      國    八  十  九    年    三    月    十  六    日
                              臺灣花蓮地方法院刑事庭
                 法  官  林  國  泰
右正本證明與原本無異。
如對本判決不服，應於送達後十日內，向本院提出上訴狀。（應抄附繕本）
                                  法院書記官
中      華      民      國    八  十  九    年    三    月    二十四    日
附錄本判決論罪之法律條文：
槍砲彈藥刀械管制條例第十一條：
未經許可製造、販賣或運輸第四條第一款所稱其他可發射金屬或子彈具有殺傷力之各
式槍砲者，處五年以上有期徒刑，併科新台幣一千萬元以下罰金。
未經許可、轉讓、出租或出借前項所列槍砲者，處三夫以上十年以下有期徒刑，併科
新台幣七百萬以下罰金。
意圖供自己或他人犯罪之用，而犯前二項之罪者，處無期徒刑或七年以上有期徒刑，
併科新台幣一千萬元以下罰金。
未經許可無故持有、寄藏或意圖販賣而陳列第一項所列槍砲者，處一年以上七年以下
有期徒刑，併科新台幣七百萬元以下罰金。
槍砲彈藥刀械管制條例第十二條：
條未經許可，製造、販賣或運輸子彈者，處一年以上七年以下有期徒刑，併科新台幣
五百萬元以下罰金。
未經許可，轉讓、出租或出借子彈者，處六月以上五年以下有期徒刑，併科新台幣三
百萬元以下罰金。
意圖供自己或他人犯罪之用，而犯前二項之罪者，處三年以上十年以下有期徒刑，併
科新台幣七百萬元以下罰金。
未經許可，持有、寄藏或意圖販賣而陳列子彈者，處五年以下有期徒刑，併科新台幣
三百萬元以下罰金。
第一項至第三項之未遂犯罰之。
槍砲彈藥刀械管制條例第十五條
未經許可攜帶刀械而有下列情形之一者，處二年以下有期徒刑：
一、於夜間犯之者。
二、於車站、埠頭、航空站、公共場所或公眾得出入之場所犯之者。
三、結夥犯之者。


司法院資訊處製作；財團法人民間司法改革基金會備份。
